臺灣高雄地方法院刑事判決　　　　　　　100年度易字第114號
公　訴　人　臺灣高雄地方法院檢察署檢察官
被　　　告　黃貴民
上列被告因過失致死案件，經檢察官提起公訴（99年度偵續字第
193號），被告就被訴事實為有罪之陳述，經本院告知簡式審判
程序之旨，並聽取被告與檢察官之意見後，裁定改依簡式審判程
序審理，判決如下：
    主  文
黃貴民因過失致人於死，處拘役貳拾日，如易科罰金，以新臺幣
壹仟元折算壹日。緩刑貳年，並應依附件之調解內容所載給付方
式，給付如附件所示金額。
    事  實
一、黃貴民於民國98年5 月18日21時50分許，駕駛車牌號碼3E-9
    098 號自用小客車，沿高雄市○○區○○路由北往南方向行
    駛，行至該路與宏毅三路交岔路口時，應注意行車速度，應
    依速限標誌規定，及應注意車前狀況，並隨時採取必要之安
    全措施，而依當時情形，夜間有照明，柏油路面、路面乾燥
    無缺陷、無障礙物且視距良好，客觀上並無不能注意之情事
    ，竟以時速約52公里之速度超速行駛，貿然通過前揭交岔路
    口，適有楊培煌酒後騎乘腳踏車，亦未依號誌指示，於該路
    口東向西號誌為紅燈之情況下，由東向西往宏毅三路方向，
    穿越後昌路；黃貴民見狀，煞車不及，所駕駛自用小客車之
    前車頭中間偏右處，遂撞及楊培煌所騎乘腳踏車之腳踏板處
    ，致楊培煌人車倒地，受有頭部外傷併顱內出血、下頷骨骨
    折等傷害，經送醫急救，延至98年10月18日不治死亡。黃貴
    民於肇事後犯罪未被有偵查權之機關或公務員發覺前，於警
    員前往現場處理時，在場承認為肇事人，而願接受裁判。
二、案經楊培煌之子楊順達訴由高雄市政府警察局楠梓分局報告
    臺灣高雄地方法院檢察署檢察官偵查起訴。
    理  由
壹、程序部分：
    本件被告黃貴民所犯為死刑、無期徒刑或最輕本刑為3 年以
    上有期徒刑以外之罪，其於本院審理中就被訴事實為有罪之
    陳述，經法官告知簡式審判程序之旨，並聽取檢察官及被告
    之意見後，依刑事訴訟法第273條之1第1項規定，裁定進行
    簡式審判程序。
貳、認定犯罪事實所憑之證據及理由：
一、訊據被告黃貴民坦承於前揭時、地，與楊培煌發生車禍，且
    撞到楊培煌時，時速為52公里，有未注意車前狀況稍微過失
    之事實（見偵續卷第17頁、本院易字卷第14頁、第23頁）。
    佐以現場後昌路單向路寬13.8公尺，雙向路寬為27.6公尺，
    其間無分隔島或行道路阻隔，為視野寬闊之路口，楊培煌騎
    乘腳踏車自對向橫越後昌路，被告應可發覺；再觀之雙方車
    損位置，可知被告所駕駛之自用小客車係車頭中間偏右部位
    ，與楊培煌騎乘之腳踏車腳踏板處發生碰撞，堪認楊培煌騎
    乘腳踏車早已出現在被告前方；又被告駕駛之自用小客車於
    撞擊楊培煌後，前擋風玻璃呈現蜘蛛網狀破裂，且楊培煌騎
    乘之腳踏車滑行產生16.5公尺之刮地痕後停止，顯遭受巨大
    撞擊力道等事實，有道路交通事故現場圖、道路交通事故調
    查報告表(一)；(二)、高雄市政府警察局交通大隊交通事故談話
    紀錄表、道路交通事故肇事人自首情形紀錄表、車禍現場照
    片、被告提出之光碟擷取照片、肇事現場白天照片、臺灣高
    雄地方法院檢察署勘驗報告暨擷取照片等在卷可佐。足認被
    告上開自白情節核與事實相符，堪以採信。
二、又按行車速度，依速限標誌或標線之規定；次按汽車行駛時
    ，駕駛人應注意車前狀況，並隨時採取必要之安全措施，道
    路交通安全規則第93條第1 項及第94條第3 項分別定有明文
    。被告領有合格之普通小型車駕駛執照，有證號查詢汽車駕
    駛人資料1 份在卷可考，其對上開規定自不得諉為不知。查
    本件案發地點限速50公里，且當時為夜間有照明，柏油路面
    、路面乾燥無缺陷、無障礙物且視距良好等情況，有上開道
    路交通事故調查報告表(一)存卷可考，被告於偵訊自承當時時
    速為52公里，核予前揭車損、光碟擷取照片等證據相符，足
    見其於案發當時超速行駛之事實；又其行經本件案發地點時
    ，既超速行駛，復未注意車前楊培煌行車動態，以減速慢行
    或採取其他必要之安全措施，因而撞擊當時騎乘腳踏車之楊
    培煌而肇致本件車禍，故其駕駛車輛行為疏未注意上情而有
    過失，堪可認定。
三、又楊培煌因本件事故而受有頭部外傷併顱內出血、下頷骨骨
    折等傷害，經送醫急救，延至98年10月18日不治死亡，有國
    軍左營總醫院附設民眾診療服務處診斷證明書、右昌聯合醫
    院診斷證明書各1 份、高雄醫學大學附設中和紀念醫院診斷
    證明書2 份、臺灣高雄地方法院檢察署相驗屍體證明書、相
    驗報告書、檢驗報告書各1 份、相驗照片在卷可稽，是被告
    黃貴民之過失行為與楊培煌死亡之結果間，顯有相當因果關
    係，其因駕駛過失致人於死之犯行洵堪認定。綜上所述，本
    件被告犯罪事證已臻明確，應依法論科。
參、論罪科刑：
一、核被告黃貴民所為，係犯刑法第276 條第1 項之過失致死罪
    。被告於肇事後留在現場等候，於有偵查權限之機關或公務
    員知悉其犯罪前，向據報到場處理之員警自承為肇事者而接
    受裁判，業經認定如前，其符合自首之要件，爰依刑法第62
    條前段之規定減輕其刑。又本件事故之發生，雖以楊培煌酒
    後騎乘腳踏車，未遵守交通號誌並逆向闖越紅燈之過失情節
    較重，惟按汽車駕駛人雖可信賴其他參與交通之對方亦能遵
    守交通規則，同時為必要之注意，謹慎採取適當之行動，而
    對於不可知之對方違規行為並無預防之義務，然因對於違規
    行為所導致之危險，若屬已可預見，且依法律、契約、習慣
    、法理及日常生活經驗等，在不超越社會相當性之範圍應有
    注意之義務者，自仍有以一定之行為避免結果發生之義務。
    因此，關於他人之違規事實已極明顯，同時有充足之時間可
    採取適當之措施以避免發生交通事故之結果時，即不得以信
    賴他方定能遵守交通規則為由，以免除自己之責任，最高法
    院著有74年臺上字第4219號判例可資參照。故本件事發之主
    因為楊培煌酒後騎乘腳踏車，逆向闖越紅燈所致，違規事實
    固極明顯，然以事發前楊培煌騎乘腳踏車，橫越雙向路寬達
    27.6公尺之後昌路，被告應能及時發現危險，而適時反應煞
    停而避免衝撞，已如前述，其就本件事故之發生既有前開過
    失，自不因他人就同一結果之發生亦有過失而得以抵銷、解
    免，附此敘明。
二、本院審酌前揭車禍肇事原因，以楊培煌酒後騎乘腳踏車，逆
    向闖越紅燈為肇事主因，被告未注意車前狀況、超速為肇事
    次因，可歸責於被告之程度較低；且被告無犯罪前科，有臺
    灣高等法院被告前案紀錄表1份在卷可按，素行良好；又坦
    承犯行，已主動與楊培煌之家屬成立調解，賠償新臺幣304
    萬元（含汽車強制責任保險金）以填補行為所生損害，有高
    雄市楠梓區調解委員會調解書1份附卷可佐（見審交易卷第2
    3頁），其犯後態度可許；復考量被告學歷為博士之智識程
    度，現為大學教授，已婚，有2個小孩尚在求學階段等生活
    狀況，量處如主文所示之刑，並諭知易科罰金之折算標準，
    以資懲儆。
三、如同前述，被告前未曾受有期徒刑以上刑之宣告，且嗣後與
    楊培煌之家屬楊梁玉于、楊明義、楊順達、楊順吉達成如附
    件所示之調解內容，有上述調解書、調解案件撤回告訴狀各
    1 份附卷足參（見審交易卷第23頁至第24頁）。本院考量被
    告僅因一時疏忽，致罹刑典，其經此偵、審程序及罪刑之宣
    告，當已知所警惕，認所宣告之刑，以暫不執行為適當，併
    予緩刑2年之宣告，以啟自新。惟為使被告能知所警惕，並
    兼顧楊培煌之家屬權益，本院衡量上開情形後，認依刑法第
    74條第2項第3款規定，於緩刑期間課予被告履行上開調解書
    之負擔，乃為適當，爰併予宣告之。倘被告未遵循本院所諭
    知緩刑期間之負擔，情節重大者，檢察官得依刑事訴訟法第
    476條、刑法第75條之1第1項第4款之規定，聲請撤銷本件緩
    刑之宣告，併予敘明。
據上論斷，應依刑事訴訟法第273條之1第1項、第284條之1、第2
99條第1項前段，刑法第276條第1項、第62條前段、第41條第1項
前段、第74條第1項；第2項第3款，刑法施行法第1條之1，判決
如主文。
本案經檢察官賴寶合到庭執行職務
中    華    民    國   100    年    3     月    4     日
                    交通法庭    法  官  陳川傑
以上正本證明與原本無異。
如不服本判決應於收受送達後10日內向本院提出上訴書狀，並應
敘述具體理由；如未敘述上訴理由者，應於上訴期間屆滿後20日
內向本院補提理由書（均須按他造當事人之人數附繕本）「切勿
逕送上級法院」。
中    華    民    國   100    年    3     月    4     日
                                書記官  林昭吟
附表：
┌───────────────────────────┐
│                   調  解  內  容                     │
├───────────────────────────┤
│被告黃貴民同意賠償楊梁玉于、楊明義、楊順達、楊順吉等四│
│人一切損失新臺幣304萬元整，扣除已請領強制險新臺幣160萬│
│元整及醫療費新臺幣24萬元整，實際給付新臺幣120萬元整， │
│並在調解會當場給付臺灣銀行高雄分行；發票人黃貴民；發票│
│日100年1月10日第AC0000000號、發票日100年2月10日第AC862│
│0140號、發票日100年3月10日第AC0000000號、發票日100年4 │
│月10日第AC0000000號、發票日100年5月10日第AC0000000號、│
│發票日100年6月10日第AC0000000號、發票日100年7月10日第 │
│AC0000000號、發票日100年8月10日第AC0000000號、發票日10│
│0年9月10日第AC0000000號、發票日100年10月10日第AC862014│
│8號、發票日100年11月10日第AC0000000號、發票日100年12月│
│10日第AC0000000號面額均為新臺幣10萬元整之支票各1張，以│
│上如其中1其未兌現，即視同全部到期應一次全部付清。     │
└───────────────────────────┘
附錄本案論罪科刑法條全文
中華民國刑法第276條第1項
因過失致人於死者，處 2 年以下有期徒刑、拘役或 2 千元以下
罰金。